臺灣臺北地方法院民事判決　　　　　　　 92年度建字第106號
　　原　　　告　勇灃機械工程有限公司
　　　　　　　　　　　　　號五.
　　法定代理人　丙○○
　　訴訟代理人　陳鼎正　　律師
　　複 代 理人　甲○○
　　被　　　告　南莊營造股份有限公司
　　法定代理人　乙○○
　　訴訟代理人　黃瑞真　　律師
　　複 代 理人　鍾賢斌　　律師
上列當事人間請求給付工程款事件，本院於民國九十四年七月二十九日
言詞辯論終結，判決如下：
    主      文
原告之訴及假執行之聲請均駁回。
訴訟費用由原告負擔。
    事      實
甲、原告方面
一、聲明：
  (一)告應給付原告新臺幣二百五十五萬二千一百六十元，及自起訴狀繕
    本送達翌日起至清償日止，按週年利息百分之五計算之利息。
  (二)原告願供擔保，請准宣告假執行。
二、陳述：
  (一)原告於民國九十年八月二十五日與被告簽訂台灣高速鐵路Ｃ２９５
    土建標工程合約書（下稱系爭契約）約定由原告承攬被告之台灣高
    速鐵路Ｃ２９５土建標工地之反循環基椿工程（下稱系爭工程），
    系爭工程已於九十年十一月間完工，然被告於進行估驗後尚有二百
    五十五萬二千一百六十元之保留款迄未給付，經原告於九十一年八
    月二十八日及九十一年九月二十六日發函催告被告給付上開工程款
    ，詎被告仍未給付，原告爰依法請求被告給付該工程款。又原告並
    未將系爭工程之工程款債權轉讓予訴外人紘盛工程有限公司（下稱
    紘盛公司），原告縱於九十一年一月九日製作解除合約同意書，惟
    其內容係同意由訴外人紘盛公司承擔系爭契約，而訴外人紘盛公司
    所提出之同意書，性質上亦係承擔承攬契約之要約，惟被告就該契
    約承擔之要約並未於相當期限表示同意，該要約即失其效力，是上
    開同意書均失效力，又況訴外人紘盛公司同時受讓系爭契約之權利
    義務，並非單獨受讓債權，本件並無債權讓與之情事，被告以原告
    已將系爭工程款之債權讓與訴外人紘盛公司為由拒絕付款，自屬無
    據。另被告稱依系爭契約第五條約定，原告所出具之工程保固書及
    開立金額發票為其付款之停止條件，然發票與保固書之交付，縱可
    作為原告依承攬契約之義務，且為被告得否另向原告為請求之事由
    ，惟與被告交付承攬報酬之義務間並無付價關係，被告自不得據以
    拒絕付款。
  (二)另被告以施工照片、業主函文、原德技術工程有限公司及亞新工程
    顧問股份有限公司（下稱原德公司、亞新公司）之函文為由，主張
    就系爭工程款予以扣款。然原告之施工完全符合施工規範要點，並
    均經業主工程師丈量及檢驗合格，倘系爭工程之基樁有檢驗不合格
    之情事，亦非原告施工所致，而係業主提供之混凝土品質有瑕疵，
    蓋依DU24-P15-D基樁水泥混凝土澆置監工報告表第五項試體製作欄
    所載，試體製作共二組，分別為第九及十六車次，依被告所稱，基
    樁檢驗不合格乃因系爭基樁樁頂以下約二或三公尺處有出現劣質混
    凝土之情形，然此部分之混凝土係第二十、二十一、二十二等三車
    次所運送之混凝土，因均未作試體檢驗，自未能發現該批混凝土之
    品質有瑕疵情形存在，被告既認基樁樁頂部份有劣質混凝土，導致
    樁檢驗不合格，而非基樁施作不當所致，被告據此主張扣款，自屬
    無理。又被告以訴外人原德公司分別於載重驗證抽樣檢測前後施作
    完整性測驗，兩次結果均顯示從樁頂以下至二．八公尺深處出現不
    正常訊號，而鑽心取樣本碎裂且係因載重試驗施壓於樁頂時，劣質
    混凝土會產生應力集中，進而造成樁體破壞，主張系爭工程樁號為
    DUP15D之基樁有瑕疵。然由系爭工程第一次基樁完整性檢測報告書
    第2.2項載明測驗結果為Ｂ級，第2.3項之Ｂ項說明系爭基樁檢測結
    果為可接受，故其檢測結果為合格，訴外人原德公司之備忘錄中記
    載為二次結果均不正常訊號，其記錄前後顯然矛盾：至被告所稱之
    基樁鑽心採樣試體，其並未會同原告為之，自不得採為不利原告之
    證據。退一步言，縱認該基樁確有瑕疵存在，然由被告主張之扣款
    費用包含「接樁」及「補樁」之費用可知，倘四十三米長基樁僅樁
    頂二米有瑕疵（依鑽心取樣最多七米），僅須打掉劣質混凝土部分
    作接樁即可，被告自無須進行補樁，足證被告係為掩飾因設計不當
    而發生之爭議，況且被告既為系爭工程之承商，瑕疵費用自無須由
    其上包商即訴外人長鴻公司支付後再扣款，復以系爭契約並無完工
    期限之約定，自無遲延扣款之情事，且原告於數件民事事件中均主
    張抵銷，卻未其主張抵銷數額，顯有重覆之嫌，原告亦否認其抵銷
    合法。
三、證據：提出台灣高速鐵路Ｃ２９５土建標工程合約書一件、請款單
    一件、函二件、基樁檢驗紀錄表一件、請款明細表二件、基樁混凝
    土澆置及樁底灌漿紀錄表一件、基樁水泥混凝土澆置監工報告表一
    件、民事調查證據書狀一件、臺灣高等法院九十三年度上易字第一
    ○一六號判決書一件（以上均影本）等件為證。
乙、被告方面：
一、聲明：
  (一)原告之訴及假執行之聲請均駁回。
  (二)如受不利判決，被告願供擔保，請准宣告免為假執行。
二、陳述：
  (一)原告以其於九十年八月二十五日與被告簽訂系爭契約，約定由原告
    承攬系爭工程，嗣原告於九十年十一月間工程完工，被告進行估驗
    後尚有保留款二百五十五萬二千一百六十元迄未付清，原告爰起訴
    請求該工程款。然原告既將系爭工程第七期以後所發生之債權轉讓
    予訴外人紘盛公司承受，且被告受有上開債權轉讓之通知在案，依
    民法第二百九十七條規定及最高法院二十八年上字第一二八四號、
    二十年上字第五八號判例意旨，可知原告於債權轉讓予訴外人紘盛
    公司後，已非系爭工程保留款債權之權利人，況原告與訴外人紘盛
    公司間之法律關係係債權讓與及併存之債務承擔，並非契約承擔，
    是原告之請求，顯無理由。再者，依系爭契約第五條付款辦法約定
    ，系爭工程保留款之付款條件除竣工驗收合格，由原告出具保固切
    結書外，尚須由原告完成估驗計價並開立發票後始得辦理請款，惟
    原告於九十一年一月以稅務問題而將第七期以後之債權轉讓予訴外
    人紘盛公司，致原告無法出具工程保固書外，更無從以原告之名義
    開立發票向被告辦理請款手續，原告對該事實於另案請求第七、八
    期工程款之案件中亦不否認，原告未經被告審核完成之請款單，該
    付款條件即未成就，是原告所請求之第八期保留款，被告自得拒絕
    付款。退一步言，縱原告所稱該約定僅係其依承攬契約所負之契約
    義務並非條件，惟契約既約定原告有先為給付之義，則於原告出具
    保固切結書及開立發票前，被告亦得主張同時履行抗辯，拒絕保留
    款之給付。
　(二)又依兩造簽訂工程合約書第十六條、特定條款第6.條、第10.條及附
    件施工規範之約定，原告對於其施作之工程，有配合被告及業主、
    工程司之指示，辦理基樁完整性及其他工程項目之測試，且原告施
    作之工程品質倘不符業主及被告之要求，致該樁被認定為廢樁或須
    補強時，原告應無異議依被告或業主之規定，重新施作或補強所需
    之費用（包括鋼筋及混凝土材料）由原告自行負擔，此有特定條款
    施工規範可稽。然原告就系爭工程所施作之DU24-P15-D樁，經業主
    抽樣施作完整性檢測，其測試結果不符施工品質之要求，此有鑽心
    取樣之試體照片及業主與工程顧問公司之函可稽。嗣被告要求原告
    依約進行補樁及處理接樁工程，詎原告竟拒絕依約履行，被告遂依
    上開約定，請求原告負損害賠償責任。至其他扣款項目，被告已於
    本院九十二年度訴字第二六八五號事件中向原告為抵銷之意思表示
    ，原告於本件所請求之保留款已遭全額扣款，是被告並未積欠原告
    工程款或保留款，況且原告經被告抵銷後，尚應給付被告五百六十
    二萬五千四百四十元，原告請求該工程保留款未付，顯無理由。另
    原告稱其施工完全符合施工規範要點，並經業主工程師丈量及檢驗
    合格，倘系爭工程之基樁有檢驗不合格之情形，亦非原告施工所致
    ，而係業主提供之混凝土品質有瑕疵，被告據此主張扣款自屬無理
    。然該混凝土檢驗之結果是否符合規定，而可排除系爭工程之瑕疵
    係原料不良所致，尚須配合監造紀錄，惟本件混凝土材料不論出廠
    前施工前均經相關嚴格之管理及工作性檢驗，且於確定材料品質無
    誤後始准予施工，是本件劣質混凝土之發生，係原告施工不當影響
    混凝土之品質所致，自非原告主張基樁檢驗不合格係被告提供劣質
    混凝土所致。至原告稱基樁檢驗不合格部分之混凝土係第二十、二
    十一、二十二等三車次所運送之混凝土，因均未作試體檢驗致未能
    發現該批混凝土之品質有瑕疵，亦屬無據。
三、證據：提出解除合約同意書一件、切結書一件、同意書一件、估驗
    明細表一件、試體照片一件、函三件、備忘錄四件、民事準備書狀
    一件、請款明細表十五件、言詞辯論筆錄一件、細骨材篩分析試驗
    記錄表一驗（以上均影本）等件為證。
    理      由
一、本件原告起訴主張其於九十年八月二十五日與被告簽訂台灣高速鐵
    路Ｃ２９５土建標工程合約書，約定由其承攬被告之台灣高速鐵路
    Ｃ２９５土建標工地之反循環基椿工程，系爭工程已於九十年十一
    月間完工，然被告於進行估驗後尚有二百五十五萬二千一百六十元
    之保留款迄未給付，經其發函催告，詎被告仍未給付，為此依法請
    求被告給付該工程款云云；被告則以原告業將系爭工程第七期以後
    所發生之債權轉讓予訴外人紘盛公司承受，且已通知被告，自不得
    再以權利人身分為請求，又原告將債權轉讓予紘盛公司後，無法出
    具工程保固書及開立發票以辦理請款，是原告既未完成請款程序，
    該付款條件即未成就，其所為請求自無理由，另原告所施作系爭工
    程，經業主抽樣檢測，結果不符施工品質之要求，經其通知原告補
    救，詎原告竟拒絕依約履行，其遂依約請求原告負損害賠償責任，
    另其他扣款項目其已於另案中向原告為抵銷之意思表示，原告於本
    件所請求之保留款已遭全額扣款，是其並未積欠原告工程款或保留
    款，原告起訴請求，自無理由等語資為抗辯。
二、經查，本件原告承攬被告發包之台灣高速鐵路C295土建標反循環基
    樁工程，尚有二百五十五萬二千一百六十元保留款未給付，此一事
    實有台灣高速鐵路Ｃ２９５土建標工程合約書、請款單、請款明細
    表等在卷可考，並為兩造所不爭執，堪信為真實。本件被告所以拒
    絕支付保留款，主要理由乃原告系爭債權業已移轉、系爭工程因有
    瑕疵遭扣款等，是本件兩造間主要爭議厥為；(一)系爭工程契約之權
    利義務原告是否已移轉與紘盛公司？(二)如系爭工程契約之權利義務
    原告未移轉與紘盛公司，則被告主張原告所失作之基樁有斷樁情形
    ，應予扣款，是否有理？此又可分為：1.系爭工程有無斷樁瑕疵？
    2.如認系爭工程有斷樁瑕疵，是否係因被告提供之混凝土有瑕疵或
    原告施工所致？以及(三)如系爭工程契約之權利義務原告未移轉與紘
    盛公司，則被告主張扣款金額，是否有理由？茲就上開問題分論如
    下：
  (一)系爭工程契約之權利義務原告是否已移轉與紘盛公司？
  1.本件被告主張原告與紘盛公司間係債權讓與及併存之債務承擔，並
    非契約承擔。關於債務承擔方面，因原告表示仍負擔債務，卻又主
    張解除系爭工程契約，被告唯恐原告完全脫離系爭工程契約關係，
    故對其表示不同意以解除契約之方式處理；而債權讓與之部分，僅
    需原告或紘盛公司向被告為債權讓與之通知，即生債權讓與之效力
    ，不以被告之承諾為必要。被告既已受有原告為債權讓與之通知，
    原告已將其對於被告之保留款債權讓與紘盛公司，其就保留款之請
    求即無理由等語。對此，原告則稱其於九十一年一月九日提出解除
    合約同意書，請求被告准許伊解除系爭工程契約，並轉由紘盛公司
    繼續完成系爭工程，係欲將系爭工程契約權利義務關係全部移轉予
    紘盛公司，非僅單獨移轉系爭工程契約中原告對被告之債權與紘盛
    公司。被告仍以原告為受款人而簽發票據，顯見其並未同意系爭工
    程契約關係主體之移轉，該讓與即屬無效，是其請求被告給付工程
    款，自有理由等語。
  2.按契約承擔者，乃契約當事人將其因契約所生法律上地位概括移轉
    與承受人之謂。承受人承擔者非僅限於讓與人享有之債權及負擔之
    債務，且及於契約所生法律上地位。契約之承擔除依法律規定外，
    其依約定者應由契約之雙方當事人及承受人三方面同意為之，如由
    讓與人與承受人成立契約承擔契約，則須他方當事人之同意，始生
    效力。蓋契約承擔契約發生效力以後，讓與人即脫離原有契約關係
    ，契約之當事人即由他方當事人及承受人繼續維持之故。
  3.經查，依原告出具之解除合約同意書載有：「……因乙方（即原告
    ）單方面因素，請准本公司解除該合約，轉由本公司下承商紘盛公
    司承續，並配合甲方（即被告）完成本約工程範圍，乙方於台灣高
    速鐵路Ｃ２９５土建標反循環基樁工程所施作部分仍願負合約責任
    」等語（參答證一解合約同意書），依該文字內容，其意係由紘盛
    公司承接原告就本件工程合約之法律上地位，此由「轉由本公司下
    承商紘盛公司承續，並配合甲方完成本約工程範圍」記載可知，原
    告於上述解除合約同意書中表示請准解除契約之用語，法理上固有
    未洽，且前開書面就原告已施作部分，紘盛公司承接後需否就該部
    分一併負責乙節，文義上亦欠明確，然原告及紘盛公司係表示欲將
    原告就系爭契約之承攬人地位轉由紘盛公司接手，應無疑義。易言
    之，原告及紘盛公司係約定就系爭合約承攬人之一切權利義務，包
    含所有尚未發生之債權與債務均一併移轉，並無切割為個別之債權
    移轉、債務承擔之意思。此一契約法律上地位之移轉，依上開2.之
    說明，核屬契約之承擔，自應經契約他方當事人（即被告）之同意
    ，始得為之，而被告之同意，亦須係針對契約地位轉讓與紘盛公司
    為承諾。被告主張：原告與紘盛公司間之上開約定係屬債權讓與及
    併存之債務承擔，並非契約承擔等語，可知，其並未針對契約地位
    轉讓與紘盛公司為承諾，則上述之契約承擔契約，因被被告之不同
    意，而未生效力。從而，系爭工程契約之承攬人仍為原告，其自得
    本於系爭工程契約約定主張其權利，被告辯稱原告已將債權讓與紘
    盛公司，已無權請求報酬等語，尚不可採。
  (二)如系爭工程契約之權利義務原告未移轉與紘盛公司，則被告主張系
    爭工程之基樁有斷樁情形，應予扣款，是否有理？
  1.系爭工程有無斷樁瑕疵？
    (1)被告主張依卷附系爭工程第一次基樁完整性檢測報告書（Pile
      integrity Test Report）及第二次基樁完整性檢測掃描圖片，顯
      示從0至2公尺不等之位置皆出現訊號間斷或無訊號狀態，表示基
      樁樁體遭污泥或雜質混入形成劣質混凝土，另依本院九十二年度
      訴字第二六八五號給付工程款事件中被告所提供之第一次基樁完
      整性檢測報告書第3.2.1項之01-04及03-04欄中皆亦明確指出有混
      凝土強度出現變化之訊息，經判斷係劣質混凝土所造成，而系爭
      工程基樁實際澆置長度43.4公尺，樁內混凝土應澆置與地面齊高
      且依規定不預留劣質混凝土，與一般基樁於樁頭中留有劣質混凝
      土之情形不同，既上述檢測報告書出現訊號間斷或無訊號之狀態
      （參卷附本院上開判決書影本記載），顯見原告施作部分確有瑕
      疵。又當載重試驗施壓於樁頂時，於劣質混凝土部分立即產生應
      力集中現象，進而造成基樁樁體破壞之結果，此與鑽心取樣樣本
      破裂現象比對，得以證實系爭工程基樁確有瑕疵存在等語。原告
      雖辯稱系爭工程第一次基樁完整性檢測報告書第2.2項載明檢測結
      果為B級，第2.3項之B則說明系爭工程之基樁檢測結果為接受，故
      其檢測結果乃屬合格。又依該報告書第2.1項記載檢測時間為2001
      年11月17日，被告提出2001年10月29日至同年11月7日拍攝之施工
      照片，主張系爭工程之基樁依其瑕疵狀況已屬廢樁者，即不可採
      ，再觀被告所提之完整性掃描圖片，並無任何掃描上之異常狀況
      ，足證系爭工程基樁乃屬檢測合格之基樁，縱有檢測可容許不對
      基樁造成影響之小瑕疵存在，亦非可認定為廢樁之瑕疵等語。
    (2)惟查：
    原告施作之基樁，經訴外人原德技術工程有限公司分別於載重驗
      證抽樣檢測前後施作完整性檢驗，並以感應接收器檢測結果，兩
      次結果均顯示從樁頂以下至2.8公尺深處出現不正常訊號，可明確
      研判此一不良訊號是由該處劣質混凝土所造成，可與鑽心取樣比
      對證實，至於鑽心取樣之樣本碎裂，係因載重試驗施壓於樁頂時
      ，劣質混凝土會產生應力集中現象，進而造成基樁樁體破壞，一
      旦以水洗方式對以破壞之混凝土做鑽心取樣，則強大的水流力量
      將對已破壞之混凝土造成更嚴重之損壞，此有原德技術工程有限
      公司備忘錄可稽（參本院上開判決）。而本件工程業主則認為完
      整性檢測報告顯示樁頂處出現不良訊號，該部分可確認為劣質混
      凝土，載重驗證檢測失敗主要肇因於劣質混凝土未能完全排擠出
      樁體，此亦經本院另案法官委請長鴻／意泰／太電聯合承攬商提
      出函文在卷可稽（參本院上揭判決第十三頁）。對照被告提出之
      施工照片（參答證二），以及本件另案法官向長營鴻造股份有限
      公司調閱之第二次完整性檢測掃瞄圖片，可認本件基樁確有完整
      性掃瞄結果異常，以及鑽心取樣結果破裂之狀況。
    原告雖辯稱系爭工程第一次基樁完整性檢測報告書第2.2項載明檢
      測結果為B級，第2.3項之B則說明系爭工程之基樁檢測結果為接受
      ，故其檢測結果乃屬合格等語。惟系爭工程第2次完整性掃瞄結果
      既有異常，則縱第1次完整性檢測結果為可接受，亦不能認為系爭
      基樁完整性檢測為合格。再被告提出之施工照片為鑽心取樣測試
      之結果，與完整性掃瞄係屬不同之測試，原德技術工程有限公司
      及長鴻／意泰／太電聯合承攬商函既均明確說明鑽心取樣結果確
      有基樁破裂狀況，與照片所示結果相符，自無從僅以其拍照時間
      在第一次完整性檢測之前，即認系爭基樁仍屬合格，故原告此部
      分所辯，當不足採。
  ２、如認系爭工程有斷樁瑕疵，是否係因被告提供之混凝土有瑕疵或
      原告施工所致？
    (1)被告主張依證人張振於本院另案之證詞可知，本件劣質混凝土
      之產生已排除係被告所提供之混凝土品質有瑕疵所致，而原告於
      施工過程中，倘因特密管拔管不當或震動特密管等不良施工，帶
      動表層之液體、沉泥至下層混凝土層或坍孔的土混雜於混凝土，
      而導致樁頂下2至3公尺出現劣質混凝土，佐以第一次基樁完整性
      檢測報告書及施工照片，可知本件劣質混凝土之產生實係原告施
      工不當，影響混凝土之品質所致，原告主張基樁檢驗不合格係因
      被告提供劣質混凝土者，即不可採。又原告所提基樁檢驗紀錄表
      及基樁混凝土澆置及樁底灌漿紀錄表僅係系爭工程之施工紀錄表
      ，而業主監工人員於其上簽名，亦僅係確認原告有於各該時間完
      成所載之工程進度，並非即表示原告施作部分並無瑕疵存在。原
      告辯稱其施作部分經業主工程師檢驗合格，顯與事實不符等語。
      原告復稱依系爭工程90年9月17日基樁檢驗紀錄表、90年6月21 日
      基樁檢驗紀錄表及其請款明細表，可知，於90年6月26日施作時，
      混凝土運輸車到場後，業主之工程師即因樁底沉泥未低於10cm 而
      予退料，足證系爭工程基樁未能檢驗合格，非因樁底沉泥過多所
      致。又由90年9月22日基樁混凝土澆置及樁底灌漿紀錄表，亦足見
      系爭工程基樁澆置過程順利，並無任何擱置及狀況發生，亦無滲
      水塞管因素，則原告之施工完全符合施工規範與要點，並均經業
      主工程師丈量及檢驗合格，倘系爭工程基樁有檢驗不合格之情形
      ，亦非原告施工所致，又原告就系爭工程基樁之施作，係於被告
      及業主所指派之工程師指揮監督下執行，原告係於每一特定步驟
      施作完畢後即需接受檢驗，倘該施工步驟或階段有瑕疵即須立即
      修補或改正，否則原告就系爭工程施作之成果本不負擔保之責，
      而本件被告所提供之混凝土係由其自行抽驗，自不能於完工後復
      稱原告之施工有不當之處，否則即違反禁反言之誠信原則云云。
      原告並指依90年9月22日水泥混凝土澆置監工報告表第5項所載，
      試體製作分別為第9、16車次，被告既稱系爭工程基樁檢驗不合格
      乃因基樁樁頂以下約2至3公尺處有出現劣質混凝土之情形，該混
      凝土係被告所提供，自屬可歸責於其之原因致系爭工程基樁檢驗
      不合格，而非基樁施作不當所致云云。
    (2)按當事人主張有利於己之事實者，就其事實有舉證之責任，民事
      訴訟法第277條第1項前段定有明文，主張法律關係存在之當事人
      ，應就該法律關係發生所須具備之特別要件，負舉證之責任，至
      於他造主張有利於己之事實（變更或消滅之特別要件），則應由
      他造舉證證明，最高法院48年台上字第887號亦著有判例。
    (3)經查，據證人即中華顧問工程司試驗部主任張振於本院另案審
      理時結證稱：被告送來給我試驗的混凝土我負責強度抗壓試驗，
      我檢驗的部分並無不合格的。混凝土尚須做工作性試驗及成分試
      驗，其他項目有無不合格要查紀錄才知。有可能因原告施工不當
      ，造成經強度抗壓試驗、工作性試驗，檢驗合格之混凝土變成劣
      質混凝土，施工部分可能因為鋼筋籠或特密管排拔管造成，因為
      位置錯誤或拔管不當可能會造成周圍的土坍孔，本件混凝土是按
      高鐵規定每一百立方公尺抽一組，本件抽二組，抽驗車次是由長
      鴻／意泰／太電聯合承攬商之現場監造工程師決定，依隨機抽樣
      理論，抽樣結果合格可推論母體全數合格等語（參該案卷第207
      至209頁）。足見，被告提供之混凝土，經抽樣做強度抗壓試驗，
      且決定抽樣樣本者為業主工程師，並非被告方面人員，衡情尚無
      故意便宜行事之可能，檢驗結果既屬合格，自無從認為被告提供
      之混凝土有未能通過強度抗壓試驗之狀況。另參酌被告提出本件
      混凝土之相關檢測記錄，亦均未顯示本件混凝土有不合格之狀況
      ，此有細骨材篩分試驗記錄表、粗骨材篩分配合比報告表、粗細
      骨材物質含量試驗表、含水量試驗記錄表、基樁檢測記錄表、抗
      壓強度試驗報告、水泥混凝土澆置申請單、基樁混凝土澆至及樁
      底灌漿記錄表、監工報告表等件可稽（參答證二十二）。故依上
      開舉證責任分配之原則，原告既未能另行舉證證明被告提供之混
      凝土確有不合格之狀況，徒以抽測之車次並非樁頂混凝土之車次
      ，致未能發現瑕疵等情，推論係因被告提供之混凝土品質不良造
      成系爭基樁之瑕疵，尚無可採。
  ３、被告主張因系爭基樁工程有斷樁情形，應予扣款，是否有理？
    (1)依兩造合約英文條款６．C約定，任一支基樁經試驗證明為不足時
      ，則定義為有缺失的工作，承包商應以設計單位同意的方法更換
      基樁，此有被告於另案中提出之工程合約節本在卷可參。
    (2)被告主張依本件合約，倘原告施作之工程品質不符業主及被告之
      要求因而該樁被判定為廢樁（或須補強）時，原告應無異議依被
      告或業主之規定重新施作或補強之，所需之費用（包括鋼筋及混
      凝土材料）由原告自行負擔，亦為原告所不爭執。原告施做之基
      樁，如上所述，既經業主檢測認定為不合格，且未能證明係因被
      告提供之材料不良所致，依前開約款約定，原告即應依約更換基
      樁。原告未能依約更換，則被告就此部分依約主張扣款，即屬有
      據。
    (3)有關基樁斷樁部分，被告主張應扣款項計有九百六十四萬六千四
      百二十三元，業據其提出請款明細表及扣款明細表（參答證六）
      為證，並經本院另案法官向長鴻營造股份有限公司函查結果，被
      告提出之請款明細表，與其向業主請款之明細表原本確屬相符，
      此有高鐵C二九五標專案經理93年3月19日回函在卷可稽（參本院
      上開卷第二一八頁），是以被告提出之請款明細表應屬真正。前
      開請款明細表均已經Ｃ二九五標業主蓋章，足見該扣款金額既均
      經業主審核無訛，原告既未能另行舉證證明其中何項扣款尚有何
      不應扣除之原因，則應認被告主張如扣款明細表所示斷樁部分扣
      款為有理由。
  (三)如系爭工程契約之權利義務原告未移轉與紘盛公司，則被告主張如
    扣款明細表所示之其他扣款金額，是否有理由？
    本件原告請求被告給付之保留款金額為二百五十五萬二千一百六十
    元，然如上所述，斷樁部分應扣款即達九百六十四萬六千四百二十
    三元，連同其他雜項扣款計一百二十萬零六百九十二元，經扣抵後
    ，原告已無剩餘之工程款可資請領（即使含第七、八期工程款及鋼
    筋籠追加款），是本院自無再就被告主張如扣款明細表所示之其他
    扣款金額，是否有理由部分，再加以論述之必要，併此敘明。
三、綜上所述，本件原告本於系爭工程契約請求被告給付保留款二百五
    十五萬二千一百六十元及法定遲延利息，然因斷樁部分應扣款已達
    九百六十四萬六千四百二十三元，經扣抵後，原告已無其餘之工程
    款可資請領，是以原告請求被告給付上開保留款，即屬無據，應予
    駁回。
四、本件事證已臻明確，兩造其餘之攻擊、防禦方法，核與判決結果不
    生影響，爰毋庸一一論述，併此敘明。
五、假執行之宣告
    本件原告之訴既經駁回，其假執行之聲請即失所附麗，應併予駁回
    ，附此敘明。
結論，本件原告之訴為無理由，依民事訴訟法第七十八條，判決如主文
。
中　　　華　　　民　　　國　　94　　年 　  8　　月    26  　日
                              民事第二庭法  官　汪漢卿
以上正本係照原本作成
如對本判決上訴，須於判決送達後20日內向本院提出上訴狀
中　　　華　　　民　　　國　　94　　年 　  8　　月    26  　日
                            　　　　　　書記官　許婉如
